【裁判字號】    90,訴,607
【裁判日期】    900626
【裁判案由】    毒品危害防制條例
【裁判全文】
臺灣彰化地方法院刑事判決                            九十年度訴字第六七號
    公  訴  人  臺灣彰化地方法院檢察署檢察官
    被      告  甲○○
右列被告因違反毒品危害防制條例案件，經檢察官提起公訴（八十九年度毒偵字第六
三六八號），本院判決如左：
    主  文
甲○○連續施用第一級毒品，處有期徒刑柒月，扣案之注射針筒壹支沒收；又施用第
二級毒品，處有期徒刑參月；應執行有期徒刑玖月，扣案之注射針筒壹支沒收。
    事  實
一、甲○○前因施用毒品案件，經送觀察、勒戒後，認無繼續施用毒品之傾向，由臺
    灣彰化地方法院檢察署檢察官於民國（下同）八十八年三月二十三日，以八十八
    年度偵緝字第一七五號、第一七六號、第一七七號為不起訴處分確定。詎不知戒
    除惡習，仍基於概括犯意，自八十九年九月一日起至同年十二月十五日止，在彰
    化縣境內朋友住處，先後三次利用注射針筒將海洛因摻入水中再施打入靜脈或以
    將海洛因摻入香煙內點火吸煙之方式，施用第一級毒品海洛因；復另行起意，於
    八十九年十二月十五日十八時起前九十六小時內之某時，在不詳地點，以不詳方
    式，施用第二級毒品甲基安非他命一次。嗣於八十九年（起訴書誤載為九十年）
    十二月十五日，在彰化縣彰化市○○路○段五三五巷一號，為警查獲，並扣得其
    所有供施用毒品之注射針筒一支。甲○○經本院以九十年度毒聲字第三四七號裁
    定送觀察、勒戒後，認有繼續施用毒品之傾向。
二、案經彰化縣警察局彰化分局報告臺灣彰化地方法院檢察署檢察官偵查起訴。
    理  由
一、訊據被告甲○○對於右揭施用第一級毒品海洛因之事實迭於警訊及本院調查、審
    理中坦承不諱，惟矢口否認有施用第二級毒品甲基安非他命之行為。經查，被告
    於八十九年十二月十五日經警採尿送驗結果，呈嗎啡及甲基安非他命陽性反應，
    有彰化縣衛生局煙毒尿液檢驗成績書一紙附卷可稽。按海洛因施打入人體，經新
    陳代謝作用會以嗎啡形態排於尿液中，有法務部調查局七十九年二月二十七日
    陸(一)第四○二八八一號函可參，被告前揭採尿送驗結果，既呈嗎啡陽性反應，復
    有注射針筒一支扣案可證，則被告自白施用第一級毒品海洛因，與事實相符，此
    部份犯行足堪認定。另常人如未施用安非他命，其尿液應無甲基安非他命陽性反
    應，倘有施用者，約百分之七十於二十四小時內自尿中排出，約百分之九十於九
    十六小時自尿中排出，故推算施用時間距採尿時間最長可能不會超過四日，此有
    行政院衛生署藥物食品檢驗局八十一年二月八日藥檢壹字第○○一一五六號函
    足參，而施用甲基安非他命者，在體內經由代謝會轉變成安非他命，一部分會以
    原形排出，故正常情形下施用甲基安非他命，其尿液中同時可檢出甲基安非他命
    及安非他命，施用安非他命者，其尿液中只會檢出安非他命，不會檢出甲基安非
    他命，被告獲案時所採尿液既呈甲基安非他命陽性反應，則其於八十九年十二月
    十五日十八時起前九十六小時內之某時，確有施用甲基安非他命一次，亦屬無疑
    。次查，被告前因施用毒品案件，經送觀察、勒戒後，認無繼續施用毒品之傾向
    ，由臺灣彰化地方法院檢察署檢察官於八十八年三月二十三日，以八十八年度偵
    緝字第一七五號、第一七六號、第一七七號為不起訴處分確定，有該不起訴處分
    書可憑，其於五年內再犯毒品危害防制條例第十條之罪，經裁定送觀察、勒戒後
    ，認有繼續施用毒品傾向，有本院九十年度毒聲字第三四七號裁定及臺灣彰化看
    守所附設勒戒處所九十年四月十三日彰所戒字第一○四一號函附之證明書在卷可
    參，依毒品危害防制條例第二十條第三項前段規定，自應依法論科。
二、按海洛因及甲基安非他命，分別屬於毒品危害防制條例第二條第二項第一款所示
    之第一級毒品及同項第二款附表二所示之第二級毒品，施用海洛因及甲基安非他
    命者，係違反同條例第十條第一項之施用第一級毒品罪及同條第二項之施用第二
    級毒品罪。核被告所為，係犯毒品危害防制條例第十條第一項施用第一級毒品罪
    及同條第二項施用第二級毒品罪。公訴人認被告所施用係第一級毒品嗎啡及第二
    級毒品安非他命，固有未洽，惟嗎啡與海洛因均係毒品危害防制條例第二條第二
    項第一款所示之第一級毒品，安非他命與甲基安非他命均係同條例第二條第二項
    第二款所示之第二級毒品，本院就被告施用海洛因及甲基安非他命之犯行自得逕
    予審究，且論罪法條同一，起訴法條自毋庸變更，附此敘明。被告為施用而持有
    第一級毒品海洛因及第二級毒品甲基安非他命，其持有之低度行為均應為施用之
    高度行為所吸收，皆不另論罪。其先後三次施用毒品海洛因之行為，時間緊接，
    觸犯構成要件相同之罪名，顯係基於概括之犯意反覆為之，應依連續犯規定，論
    以一罪，並加重其刑。被告前開施用第一級毒品之行為，除公訴人起訴被告於八
    十九年十二月十五日十八時起前九十六小時內之某時施用外，其餘未據起訴，惟
    與起訴成罪部分有連續犯之裁判上一罪關係，為起訴效力所及，本院自應併予審
    理。被告所犯上開二罪間，犯意各別，犯罪構成要件不同，應分論併罰。爰審酌
    被告施用毒品之期間、次數、動機、目的、手段、所生危害暨其他一切情狀，各
    量處如主文所示之刑，並定其應執行之刑，以示懲儆。扣案之注射針筒一支，係
    被告所有，供其施用毒品所用，業據被告陳明在卷，應依法宣告沒收。
據上論斷，應依刑事訴訟法第二百九十九條第一項前段，毒品危害防制條例第十條第
一項、第二項，刑法第十一條前段、第五十六條、第五十一條第五款、第三十八條第
一項第二款，判決如主文。
本案經檢察官洪紹文到庭執行職務。
中    華    民    國      九十      年       六       月     二十六     日
                            臺灣彰化地方法院刑事第三庭
                                  審判長法官   鄭  永  玉
                                 法      官   紀  佳  良
                                  法      官   秦  慧  君
右正本證明與原本無異。
如不服本判決，應於判決送達後十日內向本院提出上訴狀( 須附繕本 )。
                                 法院書記官    楊  年  雄
中    華    民    國      九十      年       六       月     二十八     日
毒品危害防制條例第十條：
施用第一級毒品者，處六月以上五年以下有期徒刑。
施用第二級毒品者，處三年以下有期徒刑。


司法院資訊處製作；財團法人民間司法改革基金會備份。
